【裁判字號】    98,訴,1887
【裁判日期】    981230
【裁判案由】    偽造文書等
【裁判全文】
臺灣彰化地方法院刑事判決              98年度訴字第1887號
公  訴  人  臺灣彰化地方法院檢察署檢察官
被      告  甲○○
上列被告因偽造文書等案件，經檢察官提起公訴（98年度偵字第
8018號），被告於準備程序進行中就被訴事實為有罪之陳述，經
合議庭裁定改行簡式審判程序，本院判決如下：
    主    文
甲○○竊盜，處拘役參拾日，如易科罰金，以新臺幣壹仟元折算
壹日；又意圖為自己不法之所有，以詐術使人將本人之物交付，
處拘役肆拾日，如易科罰金，以新臺幣壹仟元折算壹日；又行使
偽造私文書，足以生損害於他人，處有期徒刑貳月，如易科罰金
，以新臺幣壹仟元折算壹日，和平機車行收購單第一聯上所偽造
之「陳俊宏」署押貳枚、和平機車行收購單客戶收執聯壹紙，均
沒收之。拘役部分應執行拘役伍拾伍日，如易科罰金，以新臺幣
壹仟元折算壹日。
    犯罪事實
一、甲○○於民國98年8 月28日22時許與友人乙○○等人前往位
    於彰化縣員林鎮○○街之「全家福」KTV 唱歌，嗣翌日（即
    29日）凌晨1時許聚會結束後，由甲○○駕駛車牌號碼3465-
    WG 之自用小客車，搭載乙○○等友人返家，詎甲○○竟基於
    為自己不法所有之意圖，先後為下列行為：
（一）甲○○駕駛上開車輛搭載乙○○等人返家，行經位於彰化
      縣永靖鄉○○路上之「7-11」便利商店時，竟利用乙○○
      等友人下車至便利商店購物之機會，自乙○○暫放於車內
      之皮包內，徒手竊取乙○○所有之身份證及健保卡。
（二）甲○○上開聚會結束時，向乙○○佯稱：酒後不要騎乘機
      車，其會幫忙將乙○○所有之車牌號碼627-EKJ 號重型機
      車（下稱系爭機車）騎回乙○○之住處，致乙○○陷於錯
      誤，而將前開機車鑰匙交付予甲○○，甲○○並因而詐得
      系爭機車1 部。
二、甲○○於取得上開乙○○所有之身份證、健保卡及系爭機車
    後，另基於行使偽造私文書及意圖為自己不法所有之詐欺取
    財犯意，於98年8 月29日上午9 時許，騎乘系爭機車至位於
    彰化縣員林鎮○○路○段21號之「和平機車行」，並持乙○○之身份證及健保卡，向「和平機車行」之老闆丙○○及戴
    勝雄佯稱：其為永靖鄉「第一當鋪」之員工，系爭機車為該
    當鋪之流當品云云，並於「和平機車行」收購單上偽造「陳
    俊宏」之簽名2枚、複寫2 枚（收購單為1 式2 聯，以複寫方
    式製作，第一聯及客戶收執聯均有「陳俊宏」之署押各2 枚
    ），以示「陳俊宏」確認該筆交易係其本人所為之意，而偽
    造上開收購單之私文書，進而將該收購單第一聯交予和平機
    車行老闆戴勝雄，而行使該偽造之私文書，使和平機車行之
    老闆戴勝雄陷於錯誤，而交付收購系爭機車之收購頭期款新
    臺幣（下同）1 萬元，均足生損害於和平機車行就中古機車
    買賣之經營、管理及真實姓名為陳俊宏之人。嗣因丙○○懷
    疑系爭機車之來源，乃通知警方，經查詢後得知該機車已由
    乙○○報案失竊，始獲上情。
三、案經乙○○、丙○○訴由彰化縣警察局員林分局報請臺灣彰
    化地方法院檢察署檢察官偵查起訴。
    理    由
一、本件被告甲○○所涉為死刑、無期徒刑、最輕本刑為3 年以
    上有期徒刑或高等法院管轄第一審案件以外之罪，並於本院
    行準備程序時就被訴事實為有罪之陳述，本院合議庭依刑事
    訴訟法第273 條之1 第1 項規定，裁定改由受命法官獨任行
    簡式審判程序，先予敘明。
二、訊據被告甲○○就上開犯罪事實均坦承不諱，核與告訴人乙○○、丙○○於警詢、偵訊中之證述相符，並有贓物認領保
    管單2紙、和平機車行收購單客戶收執聯及照片1張附卷可資
    佐證，足認被告之自白與事實相符，本件事證業已明確，被
    告犯行均堪認定，應予依法論科。
三、核被告所為如犯罪事實欄一第（一）部分所示之犯行，係犯
    刑法第320 條第1 項之竊盜罪；如犯罪事實欄一第（二）部
    分所示之犯行，係犯刑法第339 條第1 項之詐欺取財罪；如
    犯罪事實欄二所示之犯行，係犯刑法第216 條、第210 條之
    行使偽造私文書罪及同法第339 條第1 項之詐欺取財罪。被
    告偽造和平機車行收購單所示之「陳俊宏」署押係偽造私文
    書之階段行為，且偽造私文書之低度行為應為行使偽造私文
    書之高度行為所吸收，均不另論罪。另被告所為如事實欄二
    所示之犯行，係一行為觸犯構成要件相異之罪，為異種想像
    競合犯，應依刑法第55條規定，從一重之行使偽造私文書罪
    處斷。被告所為上開3 次犯行，犯意各別，行為互殊，應分
    論併罰之。爰審酌被告正值青壯之年，不思循正當途徑獲取
    所需，僅因缺錢花用，即任意竊取、詐欺他人財物，復持竊
    得之證件及詐欺所得之系爭機車，偽造屬私文書性質之和平
    機車行收購單，再持以詐領款項，不僅輕忽他人財產法益，
    並嚴重破壞社會秩序，惟素行尚佳，及其犯罪動機、目的、
    手段、犯後坦承犯行之態度及已與告訴人乙○○、丙○○達
    成和解（參卷附調解程序筆錄1 份）等一切情狀，各量處如
    主文所示之刑，並均諭知易科罰金之折算標準，及就拘役部
    分定其應執行之刑暨諭知易科罰金之折算標準，以示懲儆。
四、末查，被告所偽造之和平機車行收購單第一聯，業經交付告
    訴人丙○○行使之，已非屬被告所有，自不得諭知沒收，然
    其上偽造之「陳俊宏」署押2 枚，不問屬於犯人與否，均應
    依刑法第219 條之規定，予以宣告沒收；至卷附之和平機車
    行收購單客戶收執聯（偵卷第15頁），已交由被告自行存查
    ，為被告所有且供其為本案犯罪事實二所示犯行所用之物，
    爰依刑法第38條第1 項第2 款之規定，宣告沒收之，至和平
    機車行客戶收執聯上偽造「陳俊宏」之署押共2 枚，為該收
    執聯之一部，已連同該客戶收執聯沒收，故不另為沒收之宣
    告（最高法院63年臺上字第2770號判例意旨參照）。
據上論斷，應依刑事訴訟法第273 條之1 第1 項、第299 條第1
項前段，刑法第320 條第1 項、第339 條第1 項、第216 條、第
210條、第55條、第41條第1項前段、第8項、第51條第1項第6款
、第219條、第38條第1項第2款，刑法施行法第1條之1，判決如
主文。
本案經檢察官陳建佑到庭執行職務。
中    華    民    國    98    年    12    月    30    日
                  刑事第二庭    法  官  江彥儀
以上正本證明與原本無異。
如不服本判決應於收受判決後10日內向本院提出上訴書狀，並應
敘述具體理由；其未敘述上訴理由者，應於上訴期間屆滿後20日
內向本院補提理由書（均須按他造當事人之人數附繕本）「切勿
逕送上級法院」。
告訴人或被害人對於判決如有不服具備理由請求檢察官上訴者，
其上訴期間之計算係以檢察官收受判決正本之日期為準。
中    華    民    國    98    年    12    月    30    日
                                書記官  黃明慧
附錄本案論罪科刑法條：
中華民國刑法第210條
（偽造變造私文書罪）
偽造、變造私文書，足以生損害於公眾或他人者，處 5 年以下
有期徒刑。
中華民國刑法第216條
（行使偽造變造或登載不實之文書罪）
行使第 210 條至第 215 條之文書者，依偽造、變造文書或登載
不實事項或使登載不實事項之規定處斷。
中華民國刑法第320條
（普通竊盜罪、竊佔罪）
意圖為自己或第三人不法之所有，而竊取他人之動產者，為竊盜
罪，處5  年以下有期徒刑、拘役或 5 百元以下罰金。
意圖為自己或第三人不法之利益，而竊佔他人之不動產者，依前
項之規定處斷。
前二項之未遂犯罰之。
中華民國刑法第339條
（普通詐欺罪）
意圖為自己或第三人不法之所有，以詐術使人將本人或第三人之
物交付者，處 5 年以下有期徒刑、拘役或科或併科 1 千元以下
罰金。
以前項方法得財產上不法之利益或使第三人得之者，亦同。
前二項之未遂犯罰之。

司法院資訊處製作；財團法人民間司法改革基金會備份。
